高雄高等行政法院判決
　　　　　　　　　　　　 　　　　　96年度訴字第145號
　　　　　　　　　　　　　　　.
原　　　告　中央健康保險局
代　表　人　甲○○　總經理
訴訟代理人　歐陽志宏　律師
複 代理 人　蔡淑媛　　律師
被　　　告　乙○
上列當事人間因返還公法上不當得利事件，原告提起行政訴訟。
本院判決如下：
　　主  文
被告應給付原告新台幣肆拾參萬陸仟肆佰柒拾捌元，及自民國九
十六年三月二日起至清償日止，按週年利率百分之五計算之利息
。
訴訟費用由被告負擔。
　　事  實
壹、事實概要：
    緣被告在高雄市○鎮區○○路121號開設「后平診所」，並
    擔任負責醫師，其於民國（下同）93年1月15日與原告簽訂
    全民健康保險特約醫事服務機構合約，惟被告於95年1月3日
    辦理歇業，兩造間之合約亦於同日終止，而被告93年及94年
    所申報之醫療服務點數經原告審核完竣，計溢付醫療服務費
    用新台幣（下同）436,478元，因被告終止合約後已無後續
    醫療費用可資抵扣，從而其對上開溢領款項即有欠缺法律上
    原因而受有利益情事，已構成公法上不當得利，經原告函請
    被告繳還該溢領之醫療服務費用，然被告均置之不理，為此
    提起本件行政訴訟。
貳、兩造聲明：
一、原告聲明求為判決：被告應給付原告436,478元，及自起訴
                      狀繕本送達之翌日起至清償日止，按週
                      年利率5％計算之利息。
二、被告未於言詞辯論期日到場，亦未提出書狀作何聲明。
參、兩造之爭點：
甲、原告主張之理由：
一、被告在高雄市○鎮區○○路121號開設「后平診所」（醫事
    機構代號：0000000000），並擔任負責醫師，其於93年1月
    15日與原告簽訂全民健康保險特約醫事服務機構合約。
二、按「保險醫事服務機構如期申報之醫療服務點數，無第4條
    第2項所列情事者，保險人應依下列規定辦理暫付事宜：‧
    ‧‧四、保險醫事服務機構當月份申報之醫療服務點數，經
    保險人審查後，其核定金額低於暫付金額時，保險人應於下
    次應撥付醫療服務費用中抵扣，如醫療服務費用不足抵扣者
    ，保險人應予追償。」全民健康保險醫事服務機構醫療服務
    審查辦法第7條第4款定有明文。本件原告已撥付后平診所申
    報之93年至94年醫療費用，並已將款項匯給被告，嗣經原告
    依93及94等年度點值計算差額，核被告所負責之后平診所應
    追扣點值計算差額計436,478元，而被告早已於95年1月3日
    辦理歇業，並自上開期日起終止兩造前開之醫療服務契約，
    以致原告無從撥付以抵扣上揭溢付之醫療費用。嗣經原告分
    別於95年10月11日（起訴狀誤繕為10月31日）及同年12月26
    日發函通知被告繳還前開溢付金額，惟均不獲置理。依前揭
    審查辦法之規定，可知健保制度係採先付後審制度，各醫事
    服務機構雖於受領原告所暫付之醫療費用時具有法律上原因
    ，惟如經審核完竣認有溢付之情事，依前揭審查辦法之規定
    ，應認該給付之法律上原因嗣後已不存在，且致原告受有溢
    付醫療費用之損害，受領人即被告自應返還此一公法上之不
    當得利。
三、綜上所述，原告本於公法上不當得利之法律關係，依行政訴
    訟法第8條規定提起給付訴訟，請求被告返還上開溢付之醫
    療費用，自屬有據。
乙、被告未於言詞辯論期日到場，亦未提出書狀作何陳述。
　　理  由
壹、程序部分：
    被告經合法通知，無正當理由而未於言詞辯論期日到場，核
    無行政訴訟法第218條準用民事訴訟法第386條各款所列情形
    ，爰依原告聲請由其一造辯論而為判決，合先敘明。
貳、實體部分：
一、按「人民與中央或地方機關間，因公法上原因發生財產上之
    給付或請求作成行政處分以外之其他非財產上之給付，得提
    起給付訴訟。因公法上契約發生之給付，亦同。」行政訴訟
    法第8條第1項定有明文。次按「保險醫事服務機構如下：一
    、特約醫院及診所。二、特約藥局。三、特約醫事檢驗機構
    。四、其他經主管機關指定之特約醫事服務機構。前項保險
    醫事服務機構之特約及管理辦法，由主管機關定之。」「保
    險醫事服務機構因遷址或歇業，經衛生主管機關註銷原有開
    業執照者，自註銷之日起與保險人終止合約。」「保險醫事
    服務機構如期申報之醫療服務點數，無第4條第2項規定所列
    情事者，保險人應依下列規定辦理暫付事宜：‧‧‧四、保
    險醫事服務機構當月份申報之醫療服務點數，經保險人審查
    後，其核定金額低於暫付金額時，保險人應於下次應撥付醫
    療服務費中抵扣，如醫療服務費用不足抵扣者，保險人應於
    下次應撥付醫療服務費中抵扣，如醫療服務費用不足抵扣者
    ，保險人應予追償。」全民健康保險法第55條、行為時全民
    健康保險醫事服務機構特約及管理辦法第15條前段、全民健
    康保險醫事服務機構醫療服務審查辦法第7條第4款分別定有
    明文。又「中央健康保險局依其組織法規係國家機關，為執
    行其法定之職權，就辦理全民健康保險醫療服務有關事項，
    與各醫事服務機構締結全民健康保險特約醫事服務機構合約
    ，約定由特約醫事服務機構提供被保險人醫療保健服務，以
    達促進國民健康、增進公共利益之行政目的，故此項合約具
    有行政契約之性質。締約雙方如對契約內容發生爭議，屬於
    公法上爭訟事件，‧‧‧。」亦經司法院釋字第533號解釋
    明確在案。
二、經查，本件被告於93年1月15日與原告訂有「全民健康保險
    特約醫事服務機構合約」，約定有效期間自93年1月5日起至
    95年1月4日止，惟被告自95年1月3日起即歇業，行為時全民
    健康保險醫事服務機構特約及管理辦法第15條前段規定，上
    開兩造間之合約自被告歇業之日起即已終止，而被告93年及
    94年所申報之醫療服務費用經原告審核結算完竣，計溢付被
    告醫療服務費用436,478元等情，業據原告陳明在卷，復有
    全民健康保險特約醫事服務機構合約、未沖銷帳明細表、中
    央健康保險局高屏分局95年1月16日健保高費一字第0950065
    029號函、同年10月11日健保高費一字第0950065927號函及
    律師函等影本附卷可稽，而被告既未到場陳述，亦未提出書
    狀為爭執，依本院調查證據結果，原告之主張堪信為真實。
    揆諸前揭規定，兩造間之合約因故終止時，因特約醫事服務
    機構已不再申報醫療服務費用，原告無從追扣，而需另向特
    約醫事服務機構請求返還先前溢付之醫療服務費用。是原告
    就被告溢領之醫療服務費用本於公法上不當得利法律關係請
    求被告返還，自屬有據。
三、綜上所述，原告依據公法上不當得利之法律關係，提起一般
    給付之訴，請求被告返還溢付之醫療服務費用436,478元，
    附加利息，一併償還；而依民法第233條第1項前段及第203
    條規定，遲延之債務，以支付金錢為標的者，債權人得請求
    依法定利率計算之遲延利息；應付利息之債務，其利率未經
    約定，亦無法律可據者，週年利率為5％。故本件原告訴請
    被告給付436,478元，及自起訴狀繕本送達之翌日即96年3月
    2日起至清償日止，按週年利率5％計算之法定遲延利息，為
    有理由，應予准許。
四、據上論結，本件原告之訴為有理由，依行政訴訟法第195條
    第1項前段、第98條第3項前段、第218條、民事訴訟法第385
    條第1項前段，判決如主文。
中　　華　　民　　國　　96　　年　 　5　　月　 15  　 日
                  第三庭審判長法  官　邱政強
                              法  官　詹日賢
                              法  官　李協明
以上正本係照原本作成。
如不服本判決，應於判決送達後20日內向本院提出上訴書狀，其
未表明上訴理由者，應於提起上訴後20日內向本院提出上訴理由
書（須按對造人數附繕本）；如於本判決宣示或公告後送達前提
起上訴者，應於判決送達後20日內補提上訴理由書（須附繕本）
。未表明上訴理由者，逕以裁定駁回。
提起上訴應預繳送達用雙掛號郵票7份（每份34元）。
中　　華　　民　　國　　96　　年　 　5　　月　 15  　 日
　　　　　　　　　　　　　　　書記官  周良駿
